【裁判字號】    89,聲再,180
【裁判日期】    890915
【裁判案由】    聲請再審
【裁判全文】
臺灣高等法院高雄分院刑事裁定                    八十九年度聲再字第一八號
    再審聲請人
    即受判決人  甲○○
右列聲請人因殺人案件，對於本院八十八年度上重訴字第六號中華民國八十八年六月
一日，最高法院八十八年台上字第四五五五號，中華民國八十八年八月十九日確定判
決（台灣高雄地方法院八十八年度重訴字第二號、台灣高雄地方法院檢察署八十七年
偵緝字第一五九八號及移送併辦八十八年偵字第八一六號、第一八六五號），聲請再
審，本院裁定如左：
    主  文
再審之聲請駁回。
    理  由
一、聲請意旨略稱：原確定判決認聲請人甲○○催討債務，蕭世興均置之不理，甲○
    ○因而萌殺人之犯意，持槍殺害蕭世興，致蕭世興頭顱骨右側頂部有向外局部骨
    折，在同一位置硬腦膜破裂、彈頭停留在右側頭頂部硬腦膜下實質內、彈頭由左
    耳後方進入，貫穿左腦實質，左耳後方槍傷一處○．八×○．八公分（入口）、
    顱底有多處骨折，左腋下槍彈傷一處○．八×一公分（出口）、右側後背部槍彈
    傷一處○．六×○．八公分（入口）之傷害，旋因外傷性腦出血當場死亡，業經
    原審法院就聲請人之犯行依殺人罪判刑確定。然槍擊之發生實乃因聲請人與蕭世
    興於正面衝突中拉扯搶奪槍枝時，蕭世興左手搶槍動作拉聲請人持槍之右手，而
    誤擊中蕭世興，並非如死亡鑑驗書所載，後背右側為子彈入口，且手槍經刑事警
    察局測試為右旋來複線，子彈依情應從左腋下進右側後背出，此由扣案手槍的槍
    柄護木上的落地擦痕可證。另證人葉昭元供稱聲請人曾說，若蕭世興被捉到將打
    死蕭世興等語亦非實情，因若聲請人於八十六年八月二十四日強押蕭世興上車，
    為何蕭世興機車會好好停放於停車格，此有聲請人之司機林勇至可證。又判決書
    所載同案被告葉昭元云：聲請人與另名同案被告吳振得並未喝醉等語，惟從中午
    喝酒至晚間豈有不醉之理，而若有行兇動機，又怎有心情在葉昭元處喝酒閒談，
    原判決認定事實有上述違誤，爰依刑事訴訟法第四百二十條第一項第六款聲請再
    審云云。
二、按刑事訴訟法第四百二十條第一項第六款所謂發見之新證據，係指該項證據，事
    實審法院於判決前因未經發見，不及調查斟酌，至其後始行發現而言（最高法院
    二八年抗字第八號判例參照）。如該項證據，判決前已經當事人提出或聲請調查
    ，經原審法院捨棄不採，即非該條款所謂發見之新證據，不得據為聲請再審之原
    因。又該條款所稱之確實新證據，係指該項證據之本體，顯然足為受判決人有利
    之判決，毋需經過調查者（最高法院十九年抗字第八號判例參照），亦即就該證
    據之本身形式上觀察無顯然之瑕疵，不經調查，可認為足以動搖原確定判決，使
    受判決人受有利之裁判者而言，如果證據之真偽尚待調查，即與確實證據之意義
    不符，自不能據為再審之理由。今聲請人所舉扣案手槍槍柄護木上的落地擦痕，
    是否足證聲請人係於衝突中誤擊發子彈，致蕭世興死亡等情，非就該證據本身形
    式上觀察可得，且該項證據亦非原確定判決時已存在，惟未經發現，致未調查、
    審酌，其後始行發現者，故聲請人所舉扣案手槍槍柄護木上之落地擦痕，與刑事
    訴訟法第四百二十條第一項第六款所謂新證據之意義有間。另案件之採證論理乃
    原審自由心證之範圍，證人葉昭元及林勇至之證詞，均已於原確定判決書理由欄
    內述及，原確定判決就聲請人殺人之事實既已審酌論斷，則聲請人所主張之證據
    雖未為原審法院採用，原判決亦無違誤可言，觀諸聲請人所舉之證據，與刑事訴
    訟法第四百二十條第一項第六款聲請再審之要件不符，聲請人據之聲請再審，應
    認為無再審之理由，爰依同法第四百三十四條第一項，裁定如主文。
中    華    民    國     八十九     年       九       月     十五       日
                              臺灣高等法院高雄分院刑事第八庭
                                  審判長法官  郭雅美
                                        法官  張盛喜
                                        法官  莊飛宗
右正本證明與原本無異。
如不服本裁定應於送達後五日內向本院提出抗告狀。
                                      書記官  張宗芳
中    華    民    國     八十九     年       九       月     十八       日
                                                                        Ｂ


司法院資訊處製作；財團法人民間司法改革基金會備份。
